【裁判字號】    92,上訴,42
【裁判日期】    920410
【裁判案由】    違反毒品危害防制條例
【裁判全文】
臺灣高等法院花蓮分院刑事判決            九十二年度上訴字第四二號
    上訴人即被告  甲○○
    指 定辯護 人  本院公設辯護人  黃怡玲
右列上訴人即被告因毒品危害防制條例案件，不服臺灣臺東地方法院八十九年度訴字
第二七五號中華民國九十二年一月九日第一審判決( 起訴案號：臺灣臺東地方法院檢
察署八十九年度偵字第八一五、八一六號 )，提起上訴，本院判決如左：
    主  文
上訴駁回。
    事  實
一甲○○與朱釗鋒、盧瑞昌三人係學弟、學長關係，於民國（下同）八十九年四月間
  ，朱釗鋒（另由原審審結）自花蓮縣攜帶第二級毒品安非他命至盧瑞昌位於臺東市
  ○○路三七二巷十七號之租屋處借住。於八十九年四月十一日晚上二十時許，朱釗
  鋒在盧瑞昌之前開租屋處，得知綽號「大胖子」之真實姓名年籍不詳之成年男子欲
  購買安非他命，並與「大胖子」相約於臺東市○○街三○一號小瓢虫超商前交易，
  惟因其不諳台東市區○路況，乃以電話通知熟悉臺東市區路○○○○道至盧瑞昌租
  屋處。朱釗鋒、甲○○遂共同基於意圖營利之犯意聯絡，由朱釗鋒於上開租屋處交
  付以衛生紙包裹之安非他命一小包（毛重約０點６公克）予甲○○，並指示甲○○
  送至前揭小瓢虫超商前，以新臺幣二千元之代價，販賣予「大胖子」。甲○○於收
  受該包安非他命後，旋即將之藏放於長褲左前褲袋內，依約帶往前開小瓢虫超商前
  等待「大胖子」前來交易，嗣同年月十一日晚上二十時四十分許，其正等待「大胖
  子」之際，為巡邏員警查覺甲○○神情有異而趨前盤問，當場查獲並扣得安非他命
  一小包（毛重約０點６公克），而販賣未遂，並依據甲○○之供述循線至前開盧瑞
  昌租屋處客廳內，當場查獲朱釗鋒且扣得其施用安非他命後所殘留之安非他命殘渣
  袋一只，始知上情。
二案經臺東縣警察局報請臺灣臺東地方法院檢察署檢察官偵查起訴。
    理  由
一訊據上訴人即被告甲○○固不否認有於前揭時、地持同案被告朱釗鋒交付之安非他
  命一小包至小瓢虫超商等待交付予「大胖子」等情，惟矢口否認有何販賣第二級毒
  品安非他命之犯行，先辯稱：伊未販賣毒品，伊只是受朱釗鋒之指示，將安非他命
  交予「大胖子」；嗣於本院審理中改稱：伊身上之安非他命，係向朱劍鋒買的，並
  未受朱劍鋒指示，將安非他命交予「大胖子」云云。
二經查：
  (一)原審同案被告朱釗鋒於前揭時、地電請甲○○至證人盧瑞昌住處，且於前開住處
    交予被告甲○○欲持至前開小瓢虫超商給「大胖子」而以衛生紙包裹之物，係安
    非他命，此均為被告甲○○、朱釗鋒所明知等情，業據被告甲○○於警詢時、偵
    查中及原審供稱：伊尚未到達盧瑞昌家裡時，朱釗鋒說毒品是要給我施用的，等
    伊到盧瑞昌家後，朱釗鋒說他朋友「大胖子」打電話來說有需要，就跟伊商量請
    伊先把安非他命給「大胖子」，並叫伊拿去給「大胖子」，朱釗鋒有告訴伊有人
    跟他要毒品，他說他不知道地方，叫伊拿過去。他進去房間拿，用衛生紙包起來
    的一包東西拿給伊，朱釗鋒有告訴伊是安非他命等語明確（見原審卷第一三四頁
    ），並有證人盧瑞昌住處之三五二九七八號電話之雙向通聯紀錄在卷可按。參以
    被告甲○○於前開小瓢虫超商等待「大胖子」時，因神情有異而被查獲，倘其不
    知所攜帶之物品係安非他命，僅係單純交付一般物品予朋友，其何須緊張，員警
    又豈會無故因其站立於小瓢虫超商前即上前盤查？且朱釗鋒亦不否認交付前開以
    衛生紙包裹之物品予甲○○，則若非朱釗鋒有告以該物品係安非他命，何以被告
    甲○○會知悉該以衛生紙包裹之物品為毒品，顯見被告甲○○、朱釗鋒均明知前
    開物品係安非他命乙節無訛，被告甲○○此部分所供，堪可採信。嗣朱釗鋒雖辯
    稱：那包東西包起來，我根本不知道那是什麼，是「大胖子」打電話給我，叫我
    順便把那包東西帶過去，那包東西是「大胖子」放在盧瑞昌家裡，我不知道路，
    甲○○剛好要去盧瑞昌家裡洗衣服，所以叫甲○○把東西送過去云云，乃卸責之
    詞，不足採信。
  (二)又原審同案被告朱釗鋒於警詢時供承其有於前開證人盧瑞昌住處施用安非他命乙
    節不諱，而證人盧瑞昌亦曾於四月間朱釗鋒借住於其住處時施用安非他命，其安
    非他命係向朱釗鋒拿的等情，業據證人盧瑞昌於警詢時證稱：「安非他命係我向
    朱釗鋒要的，因為他借住我那裏，所以未向我索取費用」。並於原審坦稱：「我
    有施用安非他命，朱釗鋒、甲○○他們在吸食時，我有看到，我拿來施用。十日
    （指八十九年四月）那天我工作很晚才回來，沒有施用，八、九日我有拿他們的
    安非他命來施用，但我不知他們毒品之來源等語屬實。參以八十九年四月十一日
    下午九時四十五分許即查獲被告甲○○之當日，員警至證人盧瑞昌之前開更生路
    住處亦當場扣得安非他命夾鏈袋十一袋及內附殘渣之夾鏈袋二袋，且被告甲○○
    、朱釗鋒及證人盧瑞昌當日經採尿檢驗尿液之結果，三人均呈甲基安非他命陽性
    反應，此有台東縣衛生局煙毒麻醉藥品類委託檢驗結果通知書一紙在卷可稽。則
    員警於證人盧瑞昌住處既查獲有前開附有殘渣之夾鏈袋，且三人當日採尿鑑驗結
    果亦均呈甲基安非他命陽性反應，加以朱釗鋒自身既有施用毒品之習慣，則其自
    花蓮來到其不熟悉之台東，身上攜帶足量之毒品以供施用，顯可想見，否則其初
    來台東之際人生地不熟，如何取得毒品？足認朱釗鋒確實有攜帶安非他命至盧瑞
    昌之住處提供自己及他人施用無訛，嗣朱釗鋒雖辯稱：安非他命係我從花蓮坐火
    車帶來的，只夠吸食一次，我沒有轉讓毒品予盧瑞昌施用，安非他命是盧盧瑞昌
    的朋友給我們的，盧瑞昌的朋友去找盧某，那時盧瑞昌不在家，我不認識盧某的
    朋友，有見過一、二次面，盧某不在家，他把安非他命給我們云云。然毒品係屬
    違禁物品，不論持有或轉讓或販賣均屬違法行為，故其取得不易，則豈有人會甘
    冒觸犯刑責之危險，交付毒品予自己所不熟識之人，是朱劍鋒所辯，顯屬不實，
    無足採信。被告甲○○前開被查獲之毒品既係由朱釗鋒所交付，而朱釗鋒於借住
    盧瑞昌住處時又曾提供他人毒品施用，且該以衛生紙包裹之物品被告甲○○、朱
    釗鋒均知係安非他命等情，已如前述，足徵前開被查獲之安非他命應係朱釗鋒所
    提供無訛。
  (三)被告甲○○於自原審同案被告朱釗鋒處收受前開扣案毒品後，朱釗鋒尚且告知其
    要收取二千元等情，業據被告甲○○於警詢、偵查中及原審供述明確，並經朱釗
    鋒於警詢時、偵查中及原審供承：「我有告訴甲○○要跟大呆拿二千元，「大胖
    子」就是大呆」等語不諱，足認朱釗鋒確有告知甲○○要向「大胖子」收取二千
    元乙節屬實。雖朱釗鋒辯稱：「那二千元是「大胖子」欠盧瑞昌的，東西交給他
    ，順便向他收取」，被告甲○○則辯稱：「朱釗鋒告訴我「大胖子」欠盧瑞昌二
    千元，叫我先把東西拿過去給「大胖子」，順便跟他收二千元」，然證人盧瑞昌
    對於被告甲○○、朱釗鋒二人欲交付毒品予「大胖子」及收取二千元一情，於警
    詢時、偵查中及原審九十年五月二十三日審理時均證稱：「我不知道」等語，顯
    見並無「大胖子」欠證人盧瑞昌二千元之事，雖證人盧瑞昌於原審九十一年十一
    月十五日審理時後翻異前供，證述：「伊與「大胖子」係打電動玩具認識的，他
    有欠我二千元，係我們一起打電玩時他輸錢跟我借的，伊有請朱釗鋒去小瓢虫超
    商拿二千元」，惟觀被告甲○○於警詢中、偵查中及朱釗鋒於警詢中均未提及「
    大胖子」與證人盧瑞昌間有何借款事宜，且原審於九十一年十月三十日審理時質
    之被告甲○○：「朱釗鋒當天有無告訴你說那包毒品是盧瑞昌拜託他要轉交給大
    胖子否？其答稱：沒有，當天朱釗峰拿毒品給我時，都沒有提到盧瑞昌」。顯見
    證人盧瑞昌於原審時復翻異前供所言，為迴護被告之詞，不足採信，足認朱釗鋒
    指示被告甲○○收取二千元，並非為順便幫盧瑞昌收取「大胖子」所欠之款項。
    是被告前開所辯，顯係卸責之詞，不足採信。
  (四)綜右所述，被告甲○○明知朱釗鋒所交付之物品係安非他命，且朱釗鋒又告之要
    收取二千元，則衡諸常情，被告甲○○豈有不知朱釗鋒要其收取之二千元係約定
    交易毒品之價金之理。參諸政府近年來為杜絕毒品之氾濫，對於查緝施用及販賣
    毒品之工作，無不嚴加執行，販賣毒品罪又係重罪，設若無利可圖，被告甲○○
    、朱釗鋒豈會甘冒危險將毒品攜出置於身邊，徒增加被查獲之機會。顯見被告甲
    ○○明知前開二千元係交易毒品之對價無訛。被告甲○○雖執前詞抗辯，應無足
採。是本件事證已臻明確，被告犯行洵堪認定。
二被告甲○○雖已著手販賣第二級毒品行為之實施，惟未生販賣之結果，其犯罪尚屬
  未遂，核其所為係犯毒品危害防制條例第四條第二項、第五項之販賣第二級毒品未
  遂罪。公訴意旨認應依同條例第五條第二項意圖販賣而持有第二級毒品罪處斷，尚
  有未洽，惟起訴事實相同，爰依法變更起訴法條，併予敘明。被告甲○○與朱釗鋒
  間具有犯意聯絡及行為分擔，為共同正犯。被告雖已著手販賣第二級毒品行為之實
  施，惟未生販賣之結果，其犯罪行為尚屬未遂，爰依刑法第二十六條前段之規定，
  按既遂犯之刑度減輕其刑。原審因依上開法條，再審酌被告之生活狀況、品行、智
  識程度、與毒品對他人之身體健康所生之危害，其犯罪之動機、目的、刺激、手段
  及犯罪後態度等一切情狀，量處被告有期徒刑四年，並明扣案之第二級毒品安非
  他命一小包（毛重約零點陸公克），應依同條例第十八條第一項宣告沒收並銷燬之
  ，認事用法，尚無不合。被告之上訴意旨，仍否認有販賣毒品之故意，核無理由，
  應予駁回。
據上論斷，應依刑事訴訟法第三百六十八條，判決如主文。
本案經檢察官翟光軍到庭執行職務。
中     華     民     國     九十二      年      四      月       十     日
                              審判長法官  吳  鴻  章
                                    法官  林  德  盛
                                    法官  黃  永  祥
右正本證明與原本無異。
如不服本判決，應於判決送達後十日內向本院提出上訴狀。其未述理由者，並應於
提出上訴狀後十日內向本院補提理由狀(須附繕本)。
                                  書記官  吳  家  瑩
中     華     民     國     九十二      年      四      月       十     日
附記：
毒品危害防制條例第四條第五項、第二項：
製造、運輸、販賣第二級毒品者，處無期徒刑或七年以上有期徒刑，得併科新台幣七
百萬元以下罰金。


司法院資訊處製作；財團法人民間司法改革基金會備份。
